臺灣士林地方法院刑事判決
111年度易字第81號
公  訴  人  臺灣士林地方檢察署檢察官
被      告  蘇怡維
指定辯護人  本院公設辯護人姜惠如  
上列被告因違反毒品危害防制條例案件，經檢察官提起公訴（11
0年度偵字第8413號），本院判決如下：
    主  文
蘇怡維持有第三級毒品純質淨重五公克以上，累犯，處有期徒刑
伍月，如易科罰金，以新臺幣壹仟元折算壹日。
扣案如附表所示之物均沒收。　
　　犯罪事實
一、蘇怡維明知「4-甲基甲基卡西酮」、「硝甲西泮（硝甲氮平
    ）（Nimetazepam）」係屬毒品危害防制條例列管之第三級
    毒品，依法不得持有，竟基於持有摻有第三級毒品純質淨重
    5公克以上之犯意，於民國110年4月13日19時30分許，在新
    北市○○區○○○路0段000巷0號2樓居處（下稱本案住處）內，
    持有摻有第三級毒品「4-甲基甲基卡西酮」成分之毒品咖啡
    包8包（含袋毛重27.50公克；純質淨重約2.016公克，同時
    檢出【硝甲西泮（硝甲氮平）（Nimetazepam）成分量微無
    法計算】）、摻有第三級毒品「4-甲基甲基卡西酮」成分之
    毒品咖啡包13包（含袋毛重55.60公克；純質淨重約4.848公
    克），共計持有第三級毒品「4-甲基甲基卡西酮」成分純質
    淨重約6.864公克（下統稱本案毒品咖啡包）。嗣為警於110
    年4月13日20時30分許，持本院核發之搜索票在本案住處查
    獲，並當場扣得如附表所示摻有第三級毒品「4-甲基甲基卡
    西酮」成分之毒品咖啡包共21包，而循線查悉上情。
二、案經新北市政府警察局蘆洲分局報告臺灣士林地方檢察署（
    下稱士林地檢署）檢察官偵查起訴。
    理  由
壹、證據能力部分：
　　本院引用被告以外之人於審判外之陳述，業經檢察官、被告
    蘇怡維及其辯護人於本院準備程序、審理中均同意證據能力
    （見本院111年度易字第81號卷【下稱本院卷】第43頁、第6
    3至65頁），本院審酌該等證據作成之情況，核無違法取證
    或其他瑕疵，且與待證事實具有關聯性，認為以之作為證據
    為適當，依刑事訴訟法第159條之5規定，均有證據能力。其
    餘認定本案犯罪事實之非供述證據，查無違反法定程序取得
    之情，依刑事訴訟法第158條之4規定反面解釋，亦具有證據
    能力。
貳、實體認定犯罪事實所憑之證據及理由
一、被告之辯解：
(一)訊據被告固坦承有於上開時間、地點，為警於本案住處扣得
    本案毒品咖啡包乙節不諱，惟矢口否認有何持有第三級毒品
    之犯行，辯稱：本案住處是我承租的，但我只有回家睡覺、
    洗澡，那裡很複雜，我會邀請朋友來。毒品是阿峰或阿好其
    中一人放的，但阿好已經被人打死，阿峰我還在找，但我快
    找到了，聽說他在高雄。警察在櫃子上看到毒品，搜索票是
    要找槍枝，但搜到咖啡包，我沒有持有，咖啡包不是我的，
    可以用指紋鑑定等語。
(二)辯護人則為被告辯稱：
　　本案毒品咖啡包雖係在本案住處所查獲，但該住所被告都只
    有當作睡覺之用，其他都在工作，並沒有在該住所，而且該
    住所也有其他人可以自由出入，就如被告所稱的阿好或阿峰
    ，則毒品究竟是否為被告所有就有疑問。雖然本案毒品咖啡
    包係在被告所有放有電信帳單的側背包所發現，但最多僅能
    從帳單推測該背包係被告所有，背包裡面並沒有其他類似錢
    包或身分證明，而且一般人都會將皮包放在比較隱匿的地方
    ，但被告是掛在牆壁上，所以如果阿好或阿峰他們是可以自
    由進出的話，阿好或阿峰將本案毒品咖啡包放在背包裡面，
    確實不是沒有可能。另就算被告確實知悉本案毒品咖啡包有
    放在背包裡面，但被告並沒有將毒品置於自己實力支配下之
    持有的犯意。再者，雖被告的尿檢呈安非他命的陽性反應，
    但就如被告所說，他只是因為好奇而施用，而本案毒品咖啡
    包卻是第三級及第四級毒品，亦即被告尿液並沒有第三級或
    第四級毒品反應，反面推論後，被告並沒有持有第三級或第
    四級毒品咖啡包的動機。綜上所述，被告稱本案毒品咖啡包
    是他人所有、自己並未持有的說詞可以採信等語。
二、本案不爭執之事實：
　　被告明知「4-甲基甲基卡西酮」、「硝甲西泮（硝甲氮平）
    （Nimetazepam）」係屬毒品危害防制條例列管之第三級毒
    品，依法不得持有，於110年4月13日19時30分許，在本案住
    處內，為警持本院搜索票至上址內，扣得摻有第三級毒品「
    4-甲基甲基卡西酮」成分之毒品咖啡包8包（含袋毛重27.50
    公克；純質淨重約2.016公克，同時檢出【硝甲西泮（硝甲
    氮平）（Nimetazepam）成分量微無法計算】）、摻有第三
    級毒品「4-甲基甲基卡西酮」成分之毒品咖啡包13包（含袋
    毛重55.60公克；純質淨重約4.848公克），共計持有第三級
    毒品「4-甲基甲基卡西酮」成分純質淨重約6.864公克等情
    ，有內政部警政署刑事警察局搜索扣押筆錄、扣押物品目錄
    表（見士林地檢署110年度偵字第8413號卷【下稱偵卷】第2
    1至23頁）、台灣尖端先進生技醫藥股份有限公司（下稱尖
    端公司）毒品原物鑑定實驗室於110年6月2日出具之毒品證
    物鑑定分析報告（見偵卷第100至101頁）等證據在卷可稽，
    復有如附表所示之本案毒品咖啡包扣案可佐（見偵卷第109
    頁、第117頁），且為被告及辯護人所不爭執（見本院卷第4
    3至44頁），此部分之事實，首堪認定。
三、本案爭點：
　　被告係以上揭情詞置辯，故本案爭點則為：被告有無基於持
    有摻有第三級毒品純質淨重5公克以上之犯意，於上揭時間
    、地點持有上開第三級毒品「4-甲基甲基卡西酮」成分之本
    案毒品咖啡包21包？抑或是本案毒品咖啡包為阿好或阿峰之
    人所有並借放於該處，其無持有第三級毒品之故意及事實？
    本院認定被告有罪之理由，茲分述如下：
(一)經查，從本案毒品咖啡包為警扣得之處，係於被告所承租之
    本案住處內之房間，而該住處為被告1人所承租，為被告所
    自承不諱（見本院卷第66至67頁），斯時僅有被告一人在場
    ，亦為被告所供承在卷（見偵卷第18至19頁），可認被告對
    於本案住處內所有之物具有管領權限乙節，堪以認定。參以
    本案毒品咖啡包係於被告所有之側背包內所扣得，有現場查
    獲照片可憑（見偵卷第40頁），而該側背包為被告所有，亦
    為被告所供承不諱（見本院卷第64頁），則被告確有將本案
    毒品咖啡包置於所有之側背包內，而有持有之意思及事實甚
    明，堪認被告確有基於持有摻有第三級毒品純質淨重5公克
    以上之犯意，於上揭時間、地點持有上開第三級毒品「4-甲
    基甲基卡西酮」成分之毒品咖啡包21包等情無訛。
(二)被告固辯稱本案毒品咖啡包為阿好或阿峰之人所有等語。然
    查，被告自偵查至本院審理中始終無法提出阿好或阿峰之真
    實姓名、年籍、地址等資料供本院調查，則是否確有阿好或
    阿峰之人，顯屬可疑。被告自承本案住處為其所單獨承租，
    且本案毒品咖啡包係置放於其所有之側背包裡（見偵卷第40
    頁），縱使阿好、阿峰之人曾到本案住處乙節為真，但以本
    案毒品咖啡包係於被告所有之側背包內所查獲，包中尚有被
    告個人電信公司之帳單（見偵卷第41頁），可知該側背包確
    屬被告個人日常使用無誤；參以被告自稱其有看到阿好、阿
    峰將毒品放置在本案住處之櫃子上（見偵卷第73至75頁），
    則既然阿好或阿峰並未刻意隱瞞施用毒品之事實，衡情其等
    應無須將本案毒品咖啡包放置於被告日常使用之側背包內，
    此舉反而有隨時為被告取走毒品致自己欲施用時卻無從取得
    之窘境，顯與常情相違，堪認被告及辯護人上揭所辯本案毒
    品咖啡包應係阿好或阿峰隨意放置等語，不足採信。
(三)辯護人雖稱被告前並無施用第三級毒品之前科，且其尿液檢
    驗之結果，並未呈第三級毒品陽性反應，其無施用毒品咖啡
    包且無持有之動機等語。然前經採集被告之尿液送驗，結果
    雖僅呈安非他命、甲基安非他命陽性反應乙節，有台灣檢驗
    科技股份有限公司110年5月3日濫用藥物檢驗報告存卷可考
    （見偵卷第85至86頁），然持有與施用之間並無必然之關係
    。反之，本案住處除扣得本案毒品咖啡包外，尚有毒品吸食
    器（見偵卷第21至23頁），參以被告之尿檢報告又呈安非他
    命類陽性反應，堪認被告即有施用第二級毒品之事實，亦可
    間接佐證被告實非完全未接觸毒品之人，其亦有施用其他種
    類毒品之動機甚明。從而，被告上開尿液檢驗報告之結果，
    不足為有利於被告之認定。
(四)末就被告雖聲請調查阿峰之人（見本院卷第65頁），然阿峰
    之真實姓名、年籍、住址均無從知悉，為被告所自承不諱（
    見本院卷第43頁、第67至68頁），自無從傳喚其到庭作證，
    此屬不能調查者。又被告另聲請鑑定扣案之本案毒品咖啡包
    上是否有被告之指紋（見本院卷第42頁）。惟查，本案毒品
    咖啡包係於被告所有之側背包內所扣得，已如上所述，且上
    開證物經偵查迄本院審理已逾多時、經手多人，實難認被告
    之指紋尚存於本案毒品咖啡包上，應認此部分之待證事實已
    臻明瞭而無再調查之必要，依照刑事訴訟法第163條之2第2
    項第1款、第3款之規定，上開證據均無調查之必要，附此敘
    明。
(五)綜上所述，被告及辯護人所辯均不足採。本案事證明確，被
    告上揭犯行，洵堪認定，應予依法論科。　　
四、論罪科刑
(一)論罪：
　　按毒品危害防制條例第2條第2項既依毒品之成癮性、濫用性
    及對社會之危害性將之分為四級，則不同品項之同級毒品，
    其對法益危害性仍屬相同，是在判斷所持有毒品之數量是否
    已達該條例第11條第3至6項所定之一定數量時，應將同級毒
    品合併計算，不因其分屬不同品項而分開計算（臺灣高等法
    院暨所屬法院102年法律座談會刑事類提案第19號研討結果
    參照），而硝甲西泮、甲基甲基卡西酮均屬毒品危害防制條
    例第2條第2項第3款所規定之第三級毒品，是本案被告為警
    查扣之第三級毒品咖啡包8包、含有甲基甲基卡西酮、微量
    第三級毒品硝甲西泮成分等物之第三級毒品純質淨重合計既
    已達5公克以上。是核被告所為，係犯毒品危害防制條例第1
    1條第5項之持有第三級毒品純質淨重5公克以上罪。又被告
    以一行為同時持有數種第三級毒品，因僅侵害一法益而屬單
    純一罪，自應僅以一罪論。又扣案如附表編號一所示之毒品
    咖啡包同時驗出第四級毒品「硝西泮(耐妥眠)（Nitrazepam
    ）」之數量未達純質淨重5公克，並無刑事處罰之規定，不
    生被告持有第四級毒品之問題，附此敘明。
(二)被告應依刑法第47條第1項累犯之規定加重其刑：
　　按刑法第47條所規定累犯之加重，以受徒刑之執行完畢，或
    一部之執行而赦免後，5年以內故意再犯有期徒刑以上之罪
    者，為其要件。查被告於101年間因殺人未遂等案件，經臺
    灣高等法院以101年度上訴字第2198號判處有期徒刑8年確定
    ，於109年9月10日徒刑執行完畢出監，此有臺灣高等法院被
    告前案紀錄表附卷可稽（見本院卷第15至17頁），其於有期
    徒刑執行完畢後5年內，故意再犯本案有期徒刑以上之罪，
    為累犯。審酌被告所犯未符合刑法第59條所定科以最低刑度
    猶嫌過重之要件，並有上開構成累犯之前科紀錄，且其於執
    行完畢之後，於僅約7月之時間即故意再犯本案之罪，顯見
    其對於刑罰之反應力顯然薄弱，適用上開累犯之規定加重，
    亦不致生被告所受之刑罰超過其所應負擔罪責，導致其人身
    自由因此遭受過苛之侵害，而有不符憲法罪刑相當原則，進
    而牴觸憲法第23條比例原則之情形，符合累犯應加重其刑之
    立法意旨，爰參照司法院釋字第775號解釋意旨，就被告所
    犯之罪依刑法第47條第1項之規定加重其刑。
(三)量刑：
　　爰以行為人之責任為基礎，審酌被告明知第三級毒品戕害人
    體身心健康，猶持有如附表所示純質淨重5公克以上之第三
    級毒品，誠值非難；復考量被告犯後始終否認犯行，犯後態
    度不佳；參以被告前曾犯竊盜、誣告、普通傷害、遺棄、不
    能安全駕駛致交通危險、殺人未遂罪等諸多前科，有臺灣高
    等法院被告前案紀錄表在卷可考（見本院卷第9至24頁），
    可認其素行不佳；兼衡被告之犯罪動機、手段、其持有第三
    級毒品數量；暨被告自陳：國中肄業之教育、智識程度，未
    婚、無子，入監前從事粗工、收入不一定、日薪約新臺幣2
    、3千元等語（見本院卷第69頁）之家庭經濟生活狀況等一
    切情狀，量處如主文所示之刑，並諭知易科罰金之折算標準
    。　
五、沒收部分：
(一)按毒品危害防制條例第11條之1第1項雖明定無正當理由，不
    得擅自持有第三級毒品，同條例第18條第1項後段復規定查
    獲之第三級毒品，無正當理由而擅自持有者，沒入銷燬之；
    然依同條例第18條第1項後段應沒入銷燬之毒品，專指查獲
    施用或持有之第三級毒品，尚不構成犯罪行為，應依行政程
    序沒入銷燬而言，從而，持有第三級毒品純質淨重5公克以
    上者，既屬同條例相關法條明文規定處罰之犯罪行為，即非
    該條項應依行政程序沒入銷燬之範圍，因行為人持有第三級
    毒品純質淨重5公克以上之行為已構成犯罪，該毒品即屬不
    受法律保護之違禁物，應回歸刑法之適用，依刑法第38條第
    1項規定沒收之。
(二)經查，扣案如附表編號一所示之DIABLO小惡魔閃亮光芒紫底
    混合包（內含黃色粉末）8包（總毛重27.50公克，取樣1件
    毛重3.60公克、淨重：3.230公克、使用量0.205公克、剩餘
    量3.025公克），經送尖端公司毒品原物鑑定實驗室以氣相
    層析質譜儀（GC/MS）分析，檢出8.2%純度之4-甲基甲基卡
    西酮、微量第三級毒品硝甲西泮成分，並依此鑑定結果推估
    其總毛重27.50公克之4-甲基甲基卡西酮純質淨重為2.016公
    克；扣案如附表編號二所示之之EvilBear惡魔熊閃電黑底混
    合包（內含黃色粉末）13包（總毛重55.60公克，取樣1件毛
    重4.30公克、淨重：3.953公克、使用量0.212公克、剩餘量
    3.741公克），經送尖端公司毒品原物鑑定實驗室以氣相層
    析質譜儀（GC/MS)分析，檢出9.5%純度之4-甲基甲基卡西酮
    ，並依此鑑定結果推估其總毛重55.60公克之4-甲基甲基卡
    西酮純質淨重為4.848公克等情，此有該公司110年6月2日毒
    品證物鑑定分析報告在卷可參（見偵卷第100至101頁），而
    包覆上開毒品之包裝袋，皆無法完全析離，均應整體視為查
    獲之第三級毒品。是上開扣案之第三級毒品，純質淨重合計
    既已達5公克以上，而毒品危害防制條例對持有純質淨重5公
    克以上第三級毒品之沒收，並無特別規定，且其上開持有第
    三級毒品行為已構成犯罪，則該毒品即屬不受法律保護之違
    禁物，自應回歸刑法之適用，不問是否屬於犯罪行為人所有
    ，均應依刑法第38條第1項之規定宣告沒收。至鑑驗耗損部
    分，因已滅失，毋庸併予宣告沒收。
(三)至於其餘於本案住處所扣得之物品，查與本案被告持有第三
    級毒品犯行無關，不予宣告沒收，附此敘明。
據上論斷，應依刑事訴訟法第299條第1項前段，毒品危害防制條
例第11條第5項，刑法第11條前段、第41條第1項前段、第47條第
1項、第38條第1項，判決如主文。
本案經檢察官黃子宜提起公訴，檢察官周禹境到庭執行職務。
中　　華　　民　　國　　111 　年　　3 　　月　　28　　日
                  刑事第六庭　　法  官  林哲安
以上正本證明與原本無異。
如不服本判決，應於判決送達後20日內向本院提出上訴書狀，並
應敘述具體理由；其未敘述上訴理由者，應於上訴期間屆滿後20
日內向本院補提理由書（均須按他造當事人之人數附繕本），「
切勿逕送上級法院」。因疫情而遲誤不變期間，得向法院聲請回
復原狀。
　　　　　　　　　　            書記官  郭如君
中　　華　　民　　國　　111 　年　　3 　　月　　29　　日
附錄本案論罪科刑法條：　　　　　　　　　　
毒品危害防制條例第11條
持有第一級毒品者，處三年以下有期徒刑、拘役或新臺幣三十萬
元以下罰金。
持有第二級毒品者，處二年以下有期徒刑、拘役或新臺幣二十萬
元以下罰金 。
持有第一級毒品純質淨重十公克以上者，處一年以上七年以下有
期徒刑，得併科新臺幣一百萬元以下罰金。
持有第二級毒品純質淨重二十公克以上者，處六月以上五年以下
有期徒刑，得併科新臺幣七十萬元以下罰金。
持有第三級毒品純質淨重五公克以上者，處二年以下有期徒刑，
得併科新臺幣二十萬元以下罰金。
持有第四級毒品純質淨重五公克以上者，處一年以下有期徒刑，
得併科新臺幣十萬元以下罰金。
持有專供製造或施用第一級、第二級毒品之器具者，處一年以下
有期徒刑、拘役或新臺幣十萬元以下罰金。　　　
附表：
編號 物品名稱及數量 驗前總毛重 鑑定結果 總純質淨重 備考  一 DIABLO小惡魔閃亮光芒紫底混合包（內含黃色粉末)8包 27.50公克 含第三級毒品「4-甲基甲基卡西酮」、第三級毒品「硝甲西泮」成分 （第四級毒品「硝西泮【耐妥眠】【Nitrazepam】」成分量微無法計算） 2.016公克 取樣0.205公克鑑定用罄 （本院110年保管字第691號）  二 EvilBear惡魔熊閃電黑底混合包（內含黃色粉末）13包 55.60公克 含第三級毒品「4-甲基甲基卡西酮」成分 4.848公克 取樣0.212公克鑑定用罄（本院110年保管字第691號）